【裁判字號】    95,簡上,134
【裁判日期】    951108
【裁判案由】    家庭暴力防治法等
【裁判全文】
臺灣雲林地方法院刑事判決             95年度簡上字第134號
上  訴  人  丙○
即  被  告
上列上訴人即被告因違反家庭暴力防治法等案件，不服本院虎尾
簡易庭95年度虎簡字第294 號中華民國95年6 月22日第一審判決
（聲請簡易判決處刑書案號：95年度偵字第782 號、第2121號）
，提起上訴，本院管轄第二審之合議庭判決如下：
    主  文
原判決撤銷。
丙○連續違反法院依家庭暴力防治法第十三條所為禁止實施家庭
暴力行為、遠離住居所之民事通常保護令裁定，處有期徒刑肆月
，如易科罰金，以銀元參佰元即新臺幣玖佰元折算壹日。
    犯  罪  事  實
一、丙○與甲○○2 人為夫妻關係，具有家庭暴力防治法第3 條
    第1 款所稱之家庭成員關係。丙○前於民國94年5 月9 日，
    經本院依家庭暴力防治法第13條之規定，核發94年度家護字
    第60號通常保護令，裁定命丙○不得對甲○○實施身體或精
    神上不法侵害之行為，亦不得直接或間接對甲○○為騷擾之
    聯絡行為，及應遷出並遠離甲○○位於雲林縣崙背鄉○○村
    ○○路30號之住處。詎丙○於收受上開民事通常保護令裁定
    後，仍因違反家庭暴力防治法案件，經本院虎尾簡易庭於94
    年11月20日以94年度虎簡字第171 號判決拘役40日確定。乃
    丙○竟又基於違反通常保護令裁定及公然侮辱之概括犯意，
    先於94年11月27日11時45分許，在雲林縣崙背鄉○○村○○
    路30號，以台語「賺食查某，賺不正當的錢，要用擴音器廣
    播讓村裡的人都知道」等語，公然辱罵甲○○。復於同年12
    月7 日晚間7 時許，在同上地點以台語「賺食查某，怎麼不
    連晚上一起賺卡有錢」等語，公然辱罵甲○○。又於同年12
    月29日晚間7 時30分許，在同上地點以台語「賺食查某，要
    幫妳介紹客人，要買紅衣服給妳」等語，公然辱罵甲○○，
    以此連續接近雲林縣崙背鄉○○村○○路30號，及對甲○○
    實施貶損其人格評價之精神上不法侵害方式，多次違反本院
    前揭94年度家護字第60號通常保護令裁定，嗣經甲○○報警
    而查悉上情。
二、案經甲○○訴由雲林縣警察局西螺分局報告臺灣雲林地方法
    院檢察署檢察官偵查後聲請簡易判決處刑。
    理  由
一、被告丙○對於上開時間、地點，公然侮辱告訴人甲○○之事
    實，業於警訊、偵查及本院審理中坦白承認，被告前開自白
    ，核與告訴人提出之錄音帶2 捲、錄音帶譯文相符，並有本
    院94年度家護字第60號民事通常保護令裁定可為佐證，足認
    被告自白與事實相符，而堪採為證據，其犯行應可認定。
二、論罪科刑：
(一)、新舊法比較適用：按被告丙○行為後，刑法業於94年2 月
      2 日修正公布，並於95年7 月1 日施行。按行為後法律有
      變更者，適用行為時之法律，但行為後之法律有利於行為
      人者，適用最有利於行為人之法律，現行刑法第2 條第1
      項定有明文。此條規定乃與刑法第1 條罪刑法定主義契合
      ，而貫徹法律禁止溯及既往原則，係規範行為後法律變更
      所生新舊法律比較適用之準據法，是刑法第2 條本身雖經
      修正，但刑法第2 條既屬適用法律之準據法，本身尚無比
      較新舊法之問題，應一律適用裁判時之現行刑法第2 條規
      定以決定適用之刑罰法律，先予辨明。又本次刑法修正之
      比較新舊法，應就罪刑有關之共犯、未遂犯、想像競合犯
      、牽連犯、連續犯、結合犯，以及累犯加重、自首減輕暨
      其他法定加減原因（如身分加減）與加減例等一切情形，
      本於統一性及整體性原則，綜其全部罪刑之結果而為比較
      ，亦有最高法院95年度第8 次刑庭會議決議可資參照，是
      以：
  １、刑法第309條第1項法定刑為罰金部分：
    (1)被告行為後，刑法第33條第5 款業經修正；修正後刑法該
      款規定「罰金：新臺幣1,000 元以上，以百元計算之」，
      與修正前該款規定「罰金：1 元以上」不同。比較新舊法
      結果，以舊法較有利於行為人。
    (2)法定刑為罰金之提高標準部分：
      被告行為後，關於刑法罰金刑部分，95年6 月14日增訂公
      布之刑法施行法第1 條之1 ，明定：「中華民國94年1 月
      7 日刑法修正施行後（按指95年7 月1 日），刑法分則編
      所定罰金之貨幣單位為新臺幣。94年1 月7 日刑法修正時
      ，刑法分則編未修正之條文定有罰金刑者，自94年1 月7
      日刑法修正施行後，就其所定數額提高為30倍。但72年6
      月26日到94年1 月7 日新增或修正之條文，就其所定數額
      提高為3 倍」，與該條增訂公布前，就罰金刑部分所適用
      之罰金罰鍰提高標準條例第1 條前段、現行法規所定貨幣
      單位折算新臺幣條例第2 條規定不同。而刑法第309 條第
      1 項係刑法分則編未修正之條文而定有罰金刑者，比較新
      舊法適用之結果，其關於法定刑為罰金部分之提高標準，
      新法並無較有利於被告之情形，故依刑法第2 條第1 項前
      段規定，本案關於刑法第309 條第1 項之法定刑罰金提高
      標準部分，以適用行為時之法律即罰金罰鍰提高標準條例
      第1 條及現行法規所定貨幣單位折算新臺幣條例第2 條較
      有利於行為人。
  ２、易科罰金部分：
      被告犯罪時之刑法第41條第1 項前段規定：「犯最重本刑
      為5 年以下有期徒刑以下之刑之罪，而受6 個月以下有期
      徒刑或拘役之宣告，因身體、教育、職業、家庭之關係或
      其他正當事由，執行顯有困難者，得以1 元以上3 元以下
      折算1 日，易科罰金」，又被告行為時之易科罰金折算標
      準，修正前罰金罰鍰提高標準條例第2 條（現已刪除）規
      定，就其原定數額提高為100 倍折算1 日，則本件被告行
      為時之易科罰金折算標準，最高應以銀元300 元折算1 日
      ，經折算為新臺幣後，應以新臺幣900 元折算為1 日。惟
      95年7 月1 日修正公布施行之刑法第41條第1 項前段則規
      定：「犯最重本刑為5 年以下有期徒刑以下之刑之罪，而
      受6 個月以下有期徒刑或拘役之宣告者，得以新臺幣1,00
      0 元、2,000 元或3,000 元折算1 日，易科罰金」，比較
      修正前後之易科罰金折算標準，以95年7 月1 日修正公布
      施行前之規定，較有利於被告。
  ３、又被告行為後，刑法第56條關於連續犯之規定業已刪除，
      刑法修正後，原屬連續犯之數個犯罪行為，依新法應數罪
      併罰，比較修正前之規定，可依裁判上一罪論處，顯然修
      正前之規定有利於被告。另被告行為後，刑法第55條後段
      有關牽連犯之規定雖刪除，然同條前段有關想像競合犯之
      規定並未修正，故有關想像競合犯部分尚無新舊法比較適
      用之問題。
  ４、綜合上述各條文修正前、後之比較，揆諸前揭最高法院決
      議及修正後刑法第2 條第1 項前段、但書規定之「從舊從
      輕」原則，綜其全部罪刑之比較，自應一體適用被告行為
      時之法律，即修正前刑法之相關規定及原罰金罰鍰提高標
      準條例第1 條前段、第2 條，現行法規所定貨幣單位折算
      新臺幣條例第2條規定予以論處，對被告最為有利。
(二)、核被告丙○所為，係犯家庭暴力防治法第50條第1 款、第
      4 款之禁止實施家庭暴力行為、遠離住居所之違反民事通
      常保護令罪及刑法第309 條第1 項之公然侮辱罪。被告以
      1 行為，同時觸犯上開構成要件不同之罪名，為想像競合
      犯，應從一重之違反民事通常保護令罪處斷。被告前後3
      次行為，時間緊接，所犯係構成要件相同之罪，顯係基於
      概括犯意為之，為連續犯，應依行為時即修正前刑法第56
      條規定，論以一罪，並加重其刑。原審以被告罪證明確，
      對被告論罪科刑，固非無見；惟本案被告僅為違反民事通
      常保護令之行為，並無違反家庭暴力防治法第15條民事暫
      時保護令之情形，且其行為係對於甲○○為精神上不法侵
      害而實施家庭暴力行為，並非屬於騷擾之聯絡行為，原審
      就此部分之認定尚有未洽，自應予以撤銷改判。爰審酌被
      告前已有違反家庭暴力防治法案件，經本院判處拘役40日
      之不良素行，此有臺灣高等法院被告全國前案紀錄表1 份
      在卷足憑，並考量本次違反保護令之情節，造成被害人之
      傷害程度，暨犯後坦承，態度尚屬良好等一切情狀，量處
      如主文所示之刑，並諭知易科罰金之折算標準。
三、適用的法條：
（一）刑事訴訟法第455 條之1 第1 項、第3 項、第369 條第1
      項前段、第364條、第299條第1項前段。
（二）家庭暴力防治法第50條第1款、第4款。
（三）刑法第2 條第1 項前段、第11條前段、第309 條第1 項、
      第55條，修正前刑法第56條、第41條第1 項前段。
（四）修正前罰金罰鍰提高標準條例第1條前段、第2條。
（五）現行法規所定貨幣單位折算新臺幣條例第2條。
本案經檢察官乙○○到庭執行職務
中    華    民    國    95    年    11    月    8     日
                  刑事第三庭    審判長法  官 劉 國 賓
                                      法  官 廖 淑 華
                                      法  官 王 素 珍
以上正本證明與原本無異。
不得上訴。
                                      書記官 李 達 成
中    華    民    國    95    年    11    月    8     日
家庭暴力防治法第50條第1款、第4款
（違反保護令罪之處罰）
違反法院依第13條、第15條所為之下列裁定者，為本法所稱之違
反保護令罪，處3 年以下有期徒刑、拘役或科或併科新台幣10萬
元以下罰金︰
一  禁止實施家庭暴力行為。
二  禁止直接或間接騷擾、接觸、通話或其他連絡行為。
三  命遷出住居所。
四  遠離住居所、工作場所、學校或其他特定場所。
五  命完成加害人處遇計畫：戒癮治療、精神治療、心理輔導或
    其他治療、輔導。
中華民國刑法第309條第1項
（公然侮辱罪）
公然侮辱人者，處拘役或3 百元以下罰金。
以強暴犯前項之罪者，處1 年以下有期徒刑、拘役或5 百元以下
罰金。


司法院資訊處製作；財團法人民間司法改革基金會備份。
